【裁判字號】    99,上訴,615
【裁判日期】    990408
【裁判案由】    違反毒品危害防制條例
【裁判全文】
臺灣高等法院高雄分院刑事判決         99年度上訴字第573號
上  訴  人
即  被  告  甲○○
上列上訴人因違反毒品危害防制條例案件，不服臺灣高雄地方法
院98年度審訴字第4335、4678、4710、4711、4947號中華民國99
年1 月29日第一審判決（起訴案號：臺灣地方法院檢察署98年度
毒偵字第5883、5972、6237、6600、6648、6809號），提起上訴
，本院判決如下：
     主  文
上訴駁回。
     理  由
一、按不服地方法院之第一審判決而上訴者，應向管轄第二審之
    高等法院為之。上訴書狀應敘述具體理由。上訴書狀未敘述
    上訴理由者，應於上訴期間屆滿後20日內補提理由書於原審
    法院，逾期未補提者，原審法院應定期間先命補正。第二審
    法院認為上訴書狀未敘述理由或上訴有第362 條前段之情形
    者，應以判決駁回之。但其情形可以補正而未經原審法院命
    其補正者，審判長應定期間先命補正。刑事訴訟法第361 條
    、第367 條，分別定有明文。所謂不服第一審判決之具體理
    由，必係依據卷內既有訴訟資料或提出新事證，指摘或表明
    第一審判決有何採證認事、用法或量刑等足以影響判決本旨
    之不當或違法，而構成應予撤銷之具體事由，始克當之（例
    如：依憑證據法則具體指出所採證據何以不具證據能力，或
    依憑卷證資料，明確指出所為證據證明力之判斷如何違背經
    驗、論理法則）；倘僅泛言原判決認定事實錯誤、違背法令
    、量刑失之過重或輕縱，而未依上揭意旨指出具體事由，或
    形式上雖已指出具體事由，然該事由縱使屬實，亦不足以認
    為原判決有何不當或違法者（例如：對不具有調查必要性之
    證據，法院未依聲請調查亦未說明理由，或援用證據不當，
    但除去該證據仍應為同一事實之認定），皆難謂係具體理由
    ，俾與第二審上訴制度旨在請求第二審法院撤銷、變更第一
    審不當或違法之判決，以實現個案救濟之立法目的相契合，
    並節制濫行上訴（最高法院97年度臺上字第892 號判決參照
    ）。是以上訴人之上訴書狀或補提之上訴理由書，雖有敘述
    上訴理由，惟並未具體敘述第一審判決有上述違法、不當情
    形，即與未敘述具體理由無異，其所為上訴，即不符合上訴
    之法定要件。
二、本件上訴人即被告甲○○因違反毒品危害防制條例案件，經
    原審依毒品危害防制條例第10條第1 項、第11條第1 項、第
    18條第1 項前段及刑法第11條、47條第1 項、第51條第5 款
    、第38條第1 項第2 款之規定，認被告分別施用及持有第一
    級毒品，涉犯毒品危害防制條例第10條第1 項之施用第一級
    毒品罪（6 罪）及同條例第11條第1 項之持有第一級毒品罪
    （5 罪），並依累犯規定各加重其刑，復審酌被告前因施用
    毒品案件，經觀察、勒戒後及強制戒治後，又涉犯施用毒品
    罪，經法院判刑確定及執行完畢後，仍不知悛悔，再為本案
    施用及持有第一級毒品犯行，足見被告對於毒品已產生心理
    上之依賴，有使其遠離毒品誘惑以促戒斷毒害之必要，復參
    酌扣案之毒品數量非鉅、檢察官之求刑及犯後坦承施用及持
    有第一級毒品犯行等一切情狀，就施用第一級毒品6 罪均量
    處有期徒刑10月、持有第一級毒品5 罪均量處有期徒刑3 月
    ，並定其應執行刑為有期徒刑5 年2 月，並敘明扣案之海洛
    因5 包（驗前淨重分別為：0.062 公克、0.053 公克、0.05
    8 公克、0.059 公克、0.09公克，驗餘淨重分別為：0.052
    公克、0.045 公克、0.049 公克、0.051 公克、0.081 公克
    ）暨其外包裝袋5 只均沒收銷燬之，扣案之注射針筒2 支均
    沒收。已詳敘所憑之證據與認定之理由，所為論敘，經核並
    無違背經驗法則或論理法則，量刑亦屬允當。
三、被告於民國99年2 月6 日收受判決後，於同年2 月22日具狀
    向原審法院提起上訴（上訴期間之末日適逢農曆春節連續假
    期，故以其休息日之次日代之），上訴理由謂：本件採1 罪
    1 罰所定應執行刑略重，希望能再減輕刑度，且原判決所科
    處之持有第一級毒品罪，應為施用行為所吸收而不另論罪云
    云。
四、經查：(一)被告於98年9 月9 日上午10時許，在高雄市前鎮區
    ○○○路18號「大都會網咖」廁所內，基於施用第一級毒品
    海洛因之犯意，施用海洛因1 次。又基於持有第一級毒品海
    洛因之犯意，於98年9 月9 日下午3 時20分許，在高雄市○
    鎮區○○路某電玩店前，向綽號「眼鏡仔」之成年男子以新
    臺幣（下同）500 元價格購買海洛因1 包（驗前淨重0.062
    公克，驗餘淨重0.052 公克，含包裝袋1 只）而持有之。嗣
    於98年9 月9 日下午3 時30分許為警查獲，並扣得上開海洛
    因1 包。(二)於98年9 月21日上午10時許，在高雄市前鎮區「
    班超公園」公廁內，基於施用第一級毒品海洛因之犯意，施
    用海洛因1 次。復於98年9 月21日下午6 時30分許，在高雄
    市○鎮區○○路、凱旋路附近巷內，向綽號「眼鏡仔」以50
    0 元購得海洛因1 包（驗前淨重0.053 公克，驗餘淨重0.04
    5 公克，含包裝袋1 只）而持有之。嗣於交易完畢後，在高
    雄市○鎮區○○路與一心路口為警查獲，並扣得上開海洛因
    1 包。(三)於98年9 月24日上午10時許，在上開「大都會網咖
    」廁所內，基於施用第一級毒品海洛因之犯意，施用海洛因
    1 次。另基於持有第一級毒品海洛因之犯意，於98年9 月24
    日下午4 時許，在高雄市前鎮區○○○路巷內，以500 元之
    價格向劉三泰購入海洛因1 包（驗前淨重0.058 公克，驗餘
    淨重0.049 公克，含包裝袋1 只）而持有之。嗣於98年9 月
    24日下午4 時20分許為警查獲，並扣得上開海洛因1 包。(四)
    於98年10月16日下午10時許，在上開「班超公園」公廁內，
    基於施用第一級毒品海洛因之犯意，施用第一級毒品海洛因
    1 次。另基於持有第一級毒品海洛因之犯意，於98年10月17
    日下午1 時許，在高雄市○鎮區○○路某電玩店內，以500
    元之價格向綽號「眼鏡仔」購買海洛因1 包（驗前淨重0.05
    9 公克，驗餘淨重0.051 公克，含包裝袋1 只）而持有之。
    嗣於98年10月17日下午1 時50分許為警查獲，並扣得海洛因
    1 包。(五)於98年10月20日上午10時許，在上開「班超公園」
    公廁內，基於施用第一級毒品海洛因之犯意，施用海洛因1
    次。另基於持有第一級毒品海洛因之犯意，於98年10月20日
    下午6 時許，在高雄市前鎮區○○○路45巷1 號，以500 元
    之價格向劉三泰購入海洛因1 包（驗前淨重0.09公克，驗餘
    淨重0.081 公克，含包裝袋1 只）而持有之。嗣於98年10月
    20 日 下午6 時10分許為警查獲，並扣得海洛因1 包（驗前
    淨重0.09公克，驗餘淨重0.081 公克，含包裝袋1 只）及其
    所有供施用毒品所用之注射針筒1 支。(六)於98年10月31日下
    午3時10 分許，在高雄市前鎮區○○○路45巷33弄8 號旁防
    火巷內，基於施用第一級毒品海洛因之犯意，施用海洛因1
    次，旋為警當場發現，並扣得其所有供施用海洛因使用之注
    射針筒1 支之事實，業據被告於原審供述明確（詳原審99年
    1 月22日準備及審判程序筆錄），並有歷次採尿送驗之高雄
    市立凱旋醫院濫用藥物尿液檢驗報告、扣案毒品鑑定之濫用
    藥物成品檢驗鑑定書、扣案毒品呈陽性反應之照片及注射針
    筒2支 在卷可稽，足見被告於原審之自白核與事實相符，可
    信為真實。
五、綜上所述，可知被告先後5 次為警查扣之海洛因，均係於其
    前1 次施用海洛因完畢後，另基於持有第一級毒品海洛因之
    犯意所購入而持有，並非前次購入後施用剩餘之毒品，此由
    被告於原審供稱：扣案之毒品都是買來還沒有施用就被查獲
    等語（詳原審99年1 月22日準備程序筆錄第6 頁），即可明
    瞭，故被告上開持有毒品之行為，均無法為其前1 次施用毒
    品犯行所吸收，被告主張上開5 次持用毒品犯行，應分別為
    其前1 次施用毒品行為所吸收云云，容有誤會，被告此部分
    上訴，顯未依據卷內既有訴訟資料，指摘原判決有何採證等
    足以影響判決本旨之不當或違法，此部分上訴理由自非屬「
    具體理由」。再者，原審於量刑時，已審酌被告前因施用毒
    品案件，經觀察、勒戒、強制戒治及法院判刑確定後，仍未
    戒絕毒品，再次為本案持有及施用毒品犯行，顯然缺乏戒絕
    毒品之決心，有使其遠離毒品誘惑以促戒斷毒害之必要，並
    參酌扣案之毒品數量非鉅、檢察官求刑及犯後坦承犯行等一
    切情狀，足認量刑已審酌刑法第57條各款規定事項，且施用
    第一級毒品罪之法定刑為6 月以上5 年以下有期徒刑，持有
    第一級毒品罪之法定刑為3 年以下有期徒刑，被告又係累犯
    ，依法應各加重其刑，原審審酌上情，就施用第一級毒品6
    罪各量處有期徒刑10月、持有第一級毒品5 罪各量處有期徒
    刑3 月，並定其應執行刑為有期徒刑5 年2 月，所定執行刑
    亦合於刑法第51條第5 款規定，並無失之過重情形，是被告
    空言指摘原判決量刑及所定應執行刑過重云云，顯未敘述具
    體理由。被告既未依據卷內既有訴訟資料或提出新事證，指
    摘或表明第一審判決有何採證認事、用法或量刑等足以影響
    判決本旨之不當或違法，而構成應予撤銷之具體事由，按之
    上開規定，被告之上訴顯屬違背法律上之程式，應由本院依
    同法第367 條前段、第372 條規定，不經言詞辯論逕行判決
    如主文。
中    華    民    國    99    年    4     月    8     日
                  刑事第三庭  審判長法  官   莊崑山
                                    法  官   莊松泉
                                    法  官   唐照明
以上正本證明與原本無異。
如不服本判決應於收受本判決後10日內向本院提出上訴書狀，其
未敘述上訴理由者，並得於提起上訴後10日內向本院補提理由書
狀（均須按他造當事人之人數附繕本）「切勿逕送上級法院」。
中    華    民    國    99    年    4     月    8     日
                                    書記官   黃琳群

司法院資訊處製作；財團法人民間司法改革基金會備份。
